【裁判字號】    99,上訴,2233
【裁判日期】    990909
【裁判案由】    毒品危害防制條例
【裁判全文】
臺灣高等法院刑事判決                99年度上訴字第2233號
上  訴  人
即  被  告  乙○○
選任辯護人  陳鄭權律師
            何豐行律師
上列上訴人因毒品危害防制條例案件，不服臺灣桃園地方法院99
年度訴字第125號，中華民國99年5月14日第一審判決（起訴案號
：臺灣桃園地方法院檢察署98年度偵字第20391號），提起上訴
，本院判決如下：
    主  文
原判決關於有罪部分撤銷。
乙○○轉讓禁藥，未遂，累犯，處有期徒刑捌月。又轉讓第一級
毒品，累犯，處有期徒刑壹年陸月，未扣案之門號0000000000號
行動電話壹支（含SIM卡）沒收，如一部或全部不能沒收時，追
徵其價額。又轉讓第一級毒品，累犯，處有期徒刑壹年陸月，未
扣案之門號0000000000號行動電話壹支（含SIM卡）沒收，如一
部或全部不能沒收時，追徵其價額。應執行有期徒刑參年陸月，
未扣案之門號0000000000號行動電話壹支（含SIM卡）沒收，如
一部或全部不能沒收時，追徵其價額，
    事  實
一、乙○○前因持有第一級毒品案件，經臺灣桃園地方法院判處
    有期徒刑3月確定；復因施用第一級、第二級毒品、贓物、
    施用第一級毒品等案件，經臺灣桃園地方法院分別判處有期
    徒刑10月、7月、4月、1年1月確定，並減刑為有期徒刑5月
    、3月又15日、2月、6月又15日確定，再與前揭有期徒刑3月
    之刑期接續執行，於97年1月30日始執行完畢。詎其仍不知
    悔改，明知海洛因為毒品危害防制條例第2條第2項第1款所
    列管之第一級毒品、安非他命為藥事法所列管之禁藥，依法
    均不得持有、轉讓，仍基於轉讓安非他命禁藥、第一級毒品
    海洛因之犯意，而為下列不法犯行：
  (一)乙○○與陳明忠二人係朋友關係，二人俱染有施用安非他命
    之惡習。於98年6月3日某時，陳明忠因無安非他命可供施用
    ，故撥打電話問乙○○可否向藥頭代購安非他命，經乙○○
    應允，陳明忠即委託乙○○代新台幣（下同）3500元之代價
    向藥購買安非他命1公克，二人約見面後，陳明忠先行交付
    3500元予乙○○，嗣於同日晚間11時許，陳明忠騎機車要去
    找乙○○拿取安非他命，行經桃園縣平鎮市○○路○段223號
    前時，因持有安非他命吸食器為警查獲，故未及赴約，乙○
    ○即未能交付禁藥安非他命予陳明忠。
  (二)於98年7月21日下午2時25分50秒許，甲○○以其所使用之00
    00000000號行動電話撥打乙○○所使用之0000000000號行動
    電話（未扣案），向乙○○索討300元之第一級毒品海洛因
    施用，經乙○○應允後，甲○○於同日下午稍晚即到達乙○
    ○位於桃園縣楊梅鎮○○路237巷36弄1號之住處，由甲○○
    交付自備之針筒一付及現金300元予乙○○，然乙○○見甲
    ○○經濟狀況不佳，故未收受該300元，而將所有之少許僅
    可供一次施用之毒品海洛因粉末倒入甲○○之針筒內，以此
    無償轉讓之方式，交付微量之海洛因粉末予甲○○。
  (三)於98年7月25日下午1時49分40秒許（起訴書誤載為1時50分
    39秒），甲○○復因毒癮發作，又以0000000000號行動電話
    撥打乙○○0000000000號行動電話，向乙○○索討300元之
    第一級毒品海洛因施用。惟乙○○因手中亦無毒品海洛因，
    故二人相約至桃園縣平鎮市○○路之「山仔頂」之某處，於
    同日稍晚，由乙○○出面向提供其毒品之藥頭「康哥」購買
    微量毒品海洛因，甲○○並交付自備之針筒一付及現金300
    元予乙○○，即在外等候，乙○○則進入「康哥」住處將現
    金300元交予「康哥」，「康哥」始將少許僅可供一次施用
    之毒品海洛因粉末倒入針筒內交與乙○○，再由乙○○將該
    裝有微量海洛因粉末之針筒交與甲○○，而轉讓第一級毒品
    海洛因。
  (四)嗣因陳明忠於98年6月3日遭警查獲後，因乙○○並未交付安
    非他命，故一再向乙○○索討原交付之上開現金3500元，而
    與乙○○發生爭執，陳明忠並遭乙○○之友人毆傷，始憤向
    警方檢舉乙○○，警方再對乙○○所使用之0000000000號、
    0000000000號行動電話實施通訊監察，而查悉上情。
二、案經臺北市政府警察局報請臺灣桃園地方法院檢察署檢察官
    偵查起訴。
    理  由
壹、轉讓禁藥部分：
一、訊據被告乙○○雖坦認有轉讓禁藥安非他命予陳明忠未遂之
    犯行，惟辯稱：係與陳明忠係合買，陳明忠出資1500元，伊
    出資2000元，由伊去向藥頭即中壢的「阿昌」買，但還沒有
    買到，陳明忠就被警察抓了云云。經查：被告於98年6月3日
    某時因受友人陳明忠之託，於收受陳明忠所交付之3500元現
    金後，並未順利向藥頭「阿昌」購得安非他命，且陳明忠於
    同日晚間即被警查獲之事實，業據被告於警詢、偵查中坦認
    不諱，被告於警詢中供稱：「那天陳明忠打電話給我，是問
    我有沒有辦法拿到安非他命，我說要去調看看有沒有，陳明
    忠當天就將3500元交給我了，因當天沒有找到上游藥頭，所
    以我欠他3500元」等語（98年度他字第4255號卷第21頁）。
    於偵查中供稱：「（98年6月3日有無跟陳明忠見面？）他打
    給我，要我幫他找安非他命，要找3500元，他直接來我家中
    興路237號找我，他有找到我」、「（為何他說沒找到你，
    說在途中被抓？）他當天有找到我，我沒有交給他毒品，我
    當天沒有找到賣主，他有交錢給我，交了3500元給我」、「
    （你後來有無交3500元毒品給他？）沒有，我沒有找到人」
    等語（98年度他字第4255號卷第63、64頁）。及證人陳明忠
    於偵查中亦證稱：「被告找我一起去拿安非他命，我付了
    3500元給被告，我在路上就被臨檢抓去了，那時候我們一人
    騎一台車，他在我前面，警方在我後面，．．．（3500元是
    多少公克？）1克安非他命，．．．（被告有無說要去那邊
    跟誰拿？）他只有說要去中壢」等語（98年度偵字第20391
    號卷第85、86頁）。是被告於警詢、偵查中及證人陳明忠於
    偵查中，均一致陳稱陳明忠係交付3500元現金請被告代購安
    非他命，被告於起訴後再改稱陳明忠僅交付1500元云云，及
    陳明忠亦附和被告之辯解，於原審作證時再改稱係交1500
    元給被告合資去向藥頭買安非他命，被告出大部分，二人合
    資3500元去買，後來也是叫被告還我1500元云云（原審卷第
    69頁正面、背面、71頁正面、72頁正面），應係迴護被告之
    詞，並非事實，不足憑採。本院仍採認證人陳明忠於偵查中
    所述係交付3500元予被告代購安非他命一節為真。被告上開
    辯解雖不可採，惟被告收受陳明忠所交付之3500元為其代購
    安非他命，因陳明忠為警查獲未能赴約，被告未能及時交付
    安非他命予陳明忠，所為自成立轉讓禁藥安非他命未遂犯行
    。
二、至公訴意旨以被告係基於營利意圖，於98年6月3日某時，陳
    明忠以其所使用0000000000號行動電話撥打予被告，向被告
    購買第二級毒品安非他命1公克，並已交付3500元，雙方相
    約在桃園縣平鎮市○○路某處交付毒品。俟於翌(4)日陳明
    忠前往上開地點向被告取貨時，因持有安非他命殘渣袋為警
    查獲，被告始無法交付安非他命予陳明忠而未遂，而認被告
    此部分所為係犯毒品危害防制條例第4條第6項、第2項販賣
    第二級毒品未遂罪嫌云云。經查：
  (一)被告於本院審理時所辯與陳明忠係合資向藥頭購買一節，本
    院經核對被告於警詢、偵查中所供，及參酌陳明忠偵查中所
    證，以被告該部分之辯解，並非事實，不可採信。於98年6
    月3日某時，陳明忠撥打電話向被告表示需用毒品安非他命
    ，二人見面後，被告係收受陳明忠所交付之3500元現金，業
    經本院認定如上。先予說明。
  (二)陳明忠於警詢中雖指認被告稱：98年6月3日我向乙○○購買
    安非他命，1公克3500元，當晚11時左右，我前往拿毒品時
    ，在桃園縣平鎮市○○路被宋屋派出所查獲我持有安非他命
    吸食器及毒品，所以沒拿到安非他命。我於98年6月13日向
    乙○○要回我購買安非他命給他的3,500元時，他不但不還
    錢，還恐嚇我說要送我吃子彈，98年6月14日下午11時左右
    ，乙○○夥同3名不詳年籍之男子拿木棍到我家把我打成腦
    震盪。我都是以0000000000號撥打乙○○0000000000、0000
    000000手機聯絡，他都一定要我購買3000元至5000元才肯賣
    我毒品，有時約我到埔心中興路一帶，有時到平鎮市○○路
    一帶的路旁等他，見我身邊無人才肯與我交易。因我沒有其
    他毒品藥頭，所以毒癮犯時還是打電話跟他購買安非他命等
    語（98年度他字第4255號卷第26至28頁）。惟陳明忠於偵查
    中作證時則改稱：係要被告幫我向藥頭拿3500元的安非他命
    云云；於原審作證再改稱：是交1500元給被告合資去向藥頭
    買安非他命，被告出大部分，二人合資3500元，由被告出面
    去向藥頭買云云，已詳如前述，陳明忠前後所供並不一致，
    則其最初警詢時所稱：已向被告多次購買安非他命，98年6
    月3日又向被告購買3500元安非他命云云，是否真實可信，
    即非無疑。又依陳明忠於警詢時所稱：98年6月3日先交3500
    元給被告，當日晚上去向被告取毒品時為警查獲云云；於偵
    查及原審中則陳稱：係一人騎一部機車，被告在前，我在後
    ，要去向藥頭拿毒品，經過桃園縣平鎮市○○路○段223號前
    時，我被警查獲，被告在前面沒有停車就走掉云云。姑不論
    陳明忠於98年6月3日晚間11時多，是否係在與被告要一起去
    向藥頭拿取毒品之途中，一人於前後各騎一部機車，而遭警
    查獲，惟對照陳明忠歷次所供，98年6月3日其確係因需用毒
    品而交付現金予被告，被告則未立即交付毒品，與一般販賣
    毒品者係「一手交錢、一手交貨」之犯罪情節迥異，顯然被
    告並未持有相當數量之毒品安非他命可供他人隨時購買，則
    陳明忠於警詢時所指稱被告是其藥頭一節，即難信實。再參
    酌本案係因陳明忠事後向被告索討原交付購買安非他命之現
    金，被告未能立時返還，陳明忠且遭被告或其友人毆打，故
    一時氣憤，始出面向警方檢舉被告販毒，則其於警詢所指稱
    ：已向被告多次購買安非他命，98年6月3日又向被告購買
    3500元安非他命，我沒有其他藥頭，要買毒品就找被告一節
    ，非無可能係為陷被告於販賣第二級毒品之重罪而故意誇張
    、渲染之詞。反之，被告於98年9月3日最初之警詢、偵查中
    均一再堅稱因陳明忠打電話來要伊調3500元之安非他命，伊
    收受陳明忠之3500元，要再幫他去向藥頭調，但沒有找到藥
    頭，伊沒有在販賣毒品安非他命等語，並非全然不可採信。
    況本案因被告未向其上手購得安非他命交付予陳明忠，故被
    告收取陳明忠所交付之3500元，是否係有低於3500元之價格
    向藥頭購買安非他命，有賺取差價，或其向藥頭購得3500元
    安非他命後，是否會扣取部分留供己用，均未可知，故亦無
    任何積極證據足資證明被告為陳明忠代購3500元安非他命之
    行為，係基於營利之意圖而為，而被告與陳明忠間本極熟識
    ，於陳明忠欠缺毒品施用時，為其出面代向他人購毒，而未
    有任何利得，並非事實上不可能之事，被告所辯否認在本案
    為陳明忠代購安非他命係基於販賣第二級毒品之營利意圖而
    為一節，應可採信。檢察官徒以被告有收受陳明忠所交付之
    購買安非他命現金，即推認被告所為係犯販賣第二級毒品未
    遂罪，顯屬率斷。
貳、轉讓第一級毒品部分
一、訊據被告就於上開時地有轉讓第一級毒品海洛因予甲○○二
    次等犯行，均坦承不諱，核與證人甲○○於本院審理時所證
    大致相符，復有被告所使用之0000000000號行動電話與甲○
    ○所使用之0000000000號行動電話，於98年7月21日下午2時
    25分50秒、98年7月25日下午1時49分40秒許之通訊監察譯文
    在卷可稽（見本院卷99年7月27日勘驗筆錄），並有該通訊
    監察光碟二片在卷可為佐證（見本院卷證物袋）。被告上開
    任意性之自白應為事實，可以採信。
二、至公訴意旨以被告係基於營利意圖，於98年7月21日下午2時
    25分50秒，與甲○○通電話後，於同日某時，在其上址住處
    ，以300元之代價，販賣不詳數量之第一級毒品海洛因1次予
    甲○○；復於98年7月25日下午1時49分40秒【依本院卷第52
    頁附通聯紀錄所示，甲○○係於該日下午1時49分40秒撥打
    電話予被告，通話至下午1時50分39秒始結束，起訴書將通
    話結束時間誤載為撥打時間，應予更正】，與甲○○通電話
    後，於同日某時，在桃園縣楊梅鎮某公園，以300元之代價
    ，再販賣不詳數量之第一級毒品海洛因1次予甲○○云云（
    起訴書原記載被告於98年7月25日係販賣2500元之毒品海洛
    因予甲○○，惟原審實施蒞庭之公訴檢察官於99年4月22日
    審理時當庭更正金額為300元，見原審卷第78頁）。經查：
  (一)依警方對被告所使用之0000000000號行動電話實施通訊監察
    之結果，甲○○於98年7月21日下午2時25分50秒、98年7月
    25日下午1時49分40秒許有以所使用之0000000000號行動電
    話撥打被告使用之0000000000號行動電話，經本院勘驗警方
    所提出之通訊監察光碟，該兩通對話內容為：（譯文見本院
    卷第45頁正面、背面99年7月27日勘驗筆錄）
    1.播放光碟甲，被告使用之0000000000號電話於98年7月21
      日14：25：50通訊監察結果，內容如下：
    【Ｂ：甲○○（女子聲音）→Ａ：被告（男子聲音）】
      Ａ：喂？
      Ｂ：嘿。
      Ａ：嗯。
      Ｂ：你有沒有要去山仔頂？
      Ａ：嗯？
      Ｂ：你現在有沒有要去山仔頂？
      Ａ：沒有啊，怎樣？
      Ｂ：我這裡有300，想弄一點來用。
      Ａ：好啊，過來啊。
      Ｂ：拜拜。
      Ａ：嗯。
    2.播放光碟乙，被告使用之0000000000號電話於98年7月25
      日13：49：40之通訊監察結果，內容如下：
    【Ｂ：甲○○（女子聲音）→Ａ：被告（男子聲音）】
      Ｂ：喂？
      Ａ：嗯。
      Ｂ：嘿。
      Ａ：怎樣？
      Ｂ：你回來了嗎？
      Ａ：還沒啊。
      Ｂ：想要叫你弄300塊給我。
      Ａ：我還沒回來。我還在中原。
      Ｂ：喔，你在中原嗎？
      Ａ：嗯。
      Ｂ：我在家裡啊。
      Ａ：是喔。
      Ｂ：嗯～想拿300。你都沒回來喔，阿奎沒去載你喔？
      Ａ：有啊，阿奎剛到而已啊。
      Ｂ：啊？
      Ａ：剛到，阿奎。
      Ｂ：喔，好啦。
      Ａ：好啦，我知道，我回去再打電話叫你去啦。
      Ｂ：好啦，拜拜。
    被告於本院審理時亦承稱此確為其與證人甲○○於98年7月
    21日下午2時25分50秒、98年7月25日下午1時49分40秒之通
    話內容，並承稱於通電話後確有與甲○○見面，並交付少許
    海洛因（置放於甲○○自備之針筒內）予甲○○無誤（本院
    卷第69頁背面），惟否認有係基於販賣之故意而為，辯稱：
    「第一通電話掛斷後，甲○○就到當時我住的地方來找我，
    當時我住在朋友的家，在中原大學附近，甲○○過來找我，
    她要拿三百元給我買毒品，我看她可憐，就沒有收錢。第二
    通電話時，我也在家裡，那時我正要去找藥頭，所以我要掛
    斷電話之前有跟她說：『我回去再打電話叫你去』，意思是
    我當時在外面，我回家以後會打電話給甲○○，叫甲○○去
    山仔頂，然後我跟甲○○兩個人就直接去山仔頂，甲○○拿
    三百元還有一支沒開封的針筒給我，我就進去把300元和針
    筒拿給藥頭，藥頭把一點點的海洛因放進針筒，我再拿出去
    交給甲○○，甲○○就拿走了。甲○○的習慣就是她會自備
    針筒，有時她還把針筒拿給我們用，針筒都是新的。」等語
    （以上均見本院卷第69頁背面99年8月13日準備程序筆錄）
    。核與證人甲○○於本院審理時所證相符。甲○○向本院證
    稱：「（98年7月21日你有打電話給乙○○，裡面有提到我
    這邊有三百，想弄一點來用，請問你這是要做什麼？）我請
    他去拿海洛因的時候，順便幫我一起拿。．．．被告第一次
    沒有向我拿錢。被告問我有沒有錢吃飯，我說沒有，我那時
    候失業，他聽到後就說那300元你留下來吃飯。」、「（98
    年7月25日你又打電話給乙○○，裡面有提到我想要請你弄
    300元給我，請問這是什麼意思？）和第一次的情形一樣，
    請被告幫我拿毒品。」、「（為何你自己不拿300元去找藥
    頭拿？）外面沒有藥頭販賣300元的毒品，是因為我跟被告
    是好朋友，我知道他有在吸毒，所以我跟被告說你去拿毒品
    的時候，順便幫我拿。」、「（你第二次你有給300元這一
    次，你是怎麼給的？）我打電話給被告叫他幫忙我的，我跟
    他說麻煩你把錢拿給藥頭。」、「（第二次你叫他弄300元
    的毒品，他有無說不要？）他沒有說不要，我把錢交給他，
    他把毒品交給我，我給他的那些錢，他要交給藥頭。」、「
    （你記不記得你拿300元給被告，被告是如何把毒品交給你
    ？）我是把針筒和300元一起交給被告，他就拿進去，我在
    雜貨店門口等被告，被告再把有裝海洛因的針筒拿出來，但
    這個地點是在他的家的門口還是山仔頂藥頭的門口，我不記
    得了（證人改稱），好像是在山仔頂，我就是在外面等他，
    我拿了就走了，沒有當場用，我是拿回家用施用，只用一次
    我就用完了，因為只有300元的數量。」、「（你怎麼知道
    在山仔頂交易？）我以前陪被告去買過毒品。藥頭家附近有
    一個雜貨店，我就是在雜貨店門口等他。我現在想起我剛剛
    講的我有給他300元等他，我應該是在雜貨店門口等他，所
    以我給他300元的那一次，應該是在山仔頂的那一次。」、
    「（沒有給他300元的那一次，是在被告的家嗎？）我記得
    是在我家又好像是他家，但應該是在他住的地方。」、「（
    是你沒有錢給他300元，還是你要給他300元他不收？）我身
    上有300元，我要給他，是他自己不收。」等語（本院卷第
    81頁背面、82頁正面、背面、84頁背面）。是依被告所供及
    證人甲○○所述之情節，被告雖有於上開時地交付微量海洛
    因毒品予甲○○，惟第一次，即98年7月21日下午2時25分50
    秒通話後當天，被告未向甲○○收取金錢；第二次，98 年7
    月25日下午1時50分39秒通話後當天，被告係與甲○○在「
    山仔頂」藥頭處見面，甲○○交付300元予被告，由僅有區
    區300元，故由與藥頭熟識之被告進入藥頭處買受微量海洛
    因，被告所辯：一次沒有拿錢，一次有拿300元，是幫甲○
    ○向藥頭買海洛因一節，尚非無稽。
  (二)又甲○○係於98年8月27日在台北市○○○路○段167號前為
    警查獲，警方並在其身上查得海洛因粉末一小包，其於當日
    警詢中並向警方陳稱：身上查到的海洛因是於98年7月中旬
    向乙○○以2500元購得，我所施用的海洛因都是向乙○○買
    的，平均一星期買2次云云（98年度偵字第20391號卷第25、
    26頁）。於98年10月29日偵查中則證稱：98年8月27日身上
    查到的毒品是半個月前向乙○○以2500元買的，98年7月21
    日下午2時25分50秒有打電話給被告，當天去中原派出所他
    租屋處向他買300元的毒品海洛因，於98年7月25日下午1時
    50分39秒有打電話給被告向他買海洛因，當天有多拿，拿
    2500元，打完電話他過來，在楊梅我家外面公園路拿的，是
    瑞梅街的公園云云（98年度偵字第20391號卷第80、81頁）
    。檢察官即依甲○○所述而認被告係於98年7月21日、98年7
    月25日分別販賣300元、2500元之海洛因予甲○○。惟甲○
    ○於原審復證稱：98年7月21日打電話給被告是因為我當時
    會有心癮，我問他是否去山仔頂回來了，他說現在在那邊，
    等一下要回去，我跟他說我有點不舒服，可是我只有300元
    ，被告就說等一下過去再說，電話裡面沒有講那麼清楚，說
    我要跟他買什麼東西，我就是跟他說我這裡只有300元，意
    思他就懂了，他去他朋友那邊有拿到東西，我就是叫他想辦
    法弄一點海洛因給我，．．．98年7月25日那次也曾向被告
    拿過海洛因，二次當中我只記得拿一次錢給他，因為他錢也
    是要給朋友，只有交付一次300元，一次是被告請我的，7月
    25日我沒有給被告2500元，只有給他一次300元，7月25日是
    我最後一次跟他碰面，我現在說的才是真正，偵訊時陳述7
    月25日購買的金額、地點是我虛構的，二次打電話給他購買
    的金額都是300元，但其中一次他問我還有沒有錢可以用，
    我說沒有，他說那你自己留著吃飯等語（原審卷第75至78頁
    ）。對照證人甲○○歷次陳述，其於警詢、偵查中所述98年
    7月25日有向被告買2500元海洛因一節，與卷附通訊譯文之
    內容不符【甲○○於當日通話明確對被告稱：「想要300」
    】，且衡情，甲○○若有於98年7月25日在桃園地區向被告
    購得2500元海洛因，焉有可能猶於1個多月間均未施用，而
    隨時攜帶在身遭警查獲之理？故甲○○於原審時所證自已在
    警詢、偵查中之陳述並非事實，多為其所虛構一節，應屬可
    信，則甲○○於警詢、偵查中上開陳述，自不足為被告不利
    之認定。
  (三)依卷附上開98年7月21日下午2時25分50秒、98年7月25日下
    午1時49分40秒之通話譯文，可查知，甲○○確有撥打被告
    電話向被告表示想要300元之海洛因，而依甲○○於原審及
    本院所證，有一次被告有拿錢（300元），一次被告沒有拿
    錢（300元），與被告上開辯解相符。至於前後順序如何，
    證人甲○○於原審時雖稱是第一次還是第二次有給錢，已記
    不得云云。惟其於本院審理行交互詰問程序時，則證稱：應
    該是第一次沒有拿錢，我要給，被告不拿，第二次有給錢，
    被告拿給藥頭等語，已如前述；與被告向本院所陳第一次沒
    拿，第二次有拿，是給藥頭一節相符，故本院即據此認定，
    被告於98年7月21日交付海洛因予甲○○時，並未向甲○○
    收取金錢，被告此部分所為應係無償轉讓第一級毒品，公訴
    意旨以被告於98年7月21日有販賣300元之第一級毒品海洛因
    行為，即有未合。
  (四)至被告於98年7月25日下午1時49分40秒與甲○○通電話後，
    二人雖有見面，甲○○確有交付300元予被告，被告亦交付
    微量海洛因毒品予甲○○。惟被告辯稱係與甲○○一同在藥
    頭「康哥」處之山仔頂附近會合，由伊出面向藥頭買300 元
    的海洛因一節，與甲○○與本院所證情節相合。且觀諸卷附
    98年7月25日下午1時49分40秒譯文，被告於掛斷電話前確實
    有對甲○○稱：「我回去再打電話叫你去啦」，且依卷附通
    聯記錄所示（本院卷第52頁），於同日下午2時19分48秒，
    甲○○有再撥打電話找被告，核與被告向本院所陳：「（99
    年7月25日1點50分通話以後，後來幾點和甲○○去山仔頂？
    ）應該是下午兩點多、三點的時候去到山仔頂。」等語（本
    院卷69頁背面）。故被告所辯：下午1時多與甲○○通完電
    話後，有再連絡至山仔頂會合一節，應屬可信。依該事實經
    過情形，被告係與甲○○在藥頭「康哥」處之山仔頂附近會
    合，因甲○○僅有300元，依一般行情，無法僅以300元購毒
    ，故由被告持300元及甲○○之針筒進入「康哥」處，被告
    將300元交予藥頭「康哥」後，「康哥」將微量毒品海洛因
    放入針筒內，被告再交予在外等候之甲○○等情節以觀，被
    告所為確係為甲○○出面代向藥頭購得第一級毒品海洛因而
    已，亦難推認被告定有賺取差價或自實際販毒者藥頭處獲得
    何利益。而被告與甲○○間本極係好朋友，因甲○○只有
    300 元，故由被告為其出面代向熟識之藥頭購毒，並未有任
    何利得，尚非事實上不可能之事，被告所辯否認在為甲○○
    代購毒品海洛因係基於販賣第一級毒品之營利意圖而為一節
    ，應可採信。檢察官徒以甲○○有交付300元予被告，即推
    認被告所為係犯販賣第一級毒品罪，顯屬率斷。
參、綜上所述，本件被告事證已臻明確，被告有上開轉讓禁藥安
    非他命、第一級毒品海洛因犯行，均堪認定，應依法論科。
肆、論罪理由
    按安非他命為毒品危害防制條例第2條第2項第2款所列管之
    第二級毒品，且業經行政院衛生署於69年12月8日公告列入
    藥物藥商管理法第16條第1款（即現行藥事法第22條第1項第
    1款）之禁藥。再按藥事法第83條第1項規定明知禁藥而販賣
    罪之法定刑為7年以下有期徒刑，得併科新臺幣500萬元以下
    罰金，較毒品危害防制條例第8條第2項之法定刑為重，並為
    毒品危害防制條例之後法，且毒品範圍包括影響精神物質與
    其製品，而藥事管理，非僅止於藥品之管理，另毒品未必係
    經公告之禁藥，禁藥亦未必為毒品，是毒品危害防制條例與
    藥事法二者，尚無必然之特別法與普通法關係，故除有轉讓
    之第二級毒品達毒品危害防制條例第8條第6項所定之一定數
    量，經依法加重後之法定刑較藥事法第83條第1項之法定刑
    為重之情形外，因藥事法第83條第1項為後法，且為重法，
    應優先適用藥事法處罰。被告轉讓安非他命予陳明忠，因其
    行為僅係未遂階段，且本院所認定被告代購安非他命之數量
    僅值3500元，依「罪證有疑、利於被告」之證據法則，應認
    被告轉讓安非他命之數量未逾行政院訂定發布之「轉讓持有
    毒品加重其刑之數量標準」第2條第2款規定之淨重10公克以
    上，並無毒品危害防制條例第8條第6項規定加重其刑之情形
    ，故應優先適用藥事法處罰。核被告就犯罪事實一(一)所為，
    係犯藥事法第83條第1項、第4項之轉讓禁藥未遂罪。就事實
    一(二)、(三)所為，均係犯毒品危害防制條例第8條第1項之轉讓
    第一級毒品罪。公訴人被告所為係犯毒品危害防制條例第4
    條第6項、第2項販賣第二級毒品未遂罪及同條例第4條第1項
    販賣第一級毒品罪，均有未洽，理由已詳如前述，惟因本院
    所認定事實與公訴事實仍屬同一，爰變更起訴法條如上。被
    告非法持有海洛因及安非他命之低度行為，均為轉讓之高度
    行為所吸收，不另論罪。又被告就所犯轉讓禁藥罪部分，係
    未遂階段，爰依刑法第25條規定減輕其刑。被告所犯上開三
    罪，應分論併罰。又被告有犯罪事實欄所示之科刑及執行紀
    錄，有本院被告全國前案紀錄表1份可稽，其受有期徒刑執
    行完畢後，5年以內故意再犯本案有期徒刑以上之各罪，均
    為累犯，應依刑法第47條第1項規定加重其刑。其中就轉讓
    禁藥未遂罪部分，並先加後減之。又被告於原審及本院審理
    時雖均就自己所犯之上開轉讓第一級毒品罪部分自白其犯行
    ，惟其於警詢、偵查中，均否認98年7月21日、98年7月25日
    有為證人甲○○成功購得毒品，辯稱：甲○○要伊幫她向藥
    頭代購300元海洛因，但藥頭嫌300元太少，沒有幫她拿到云
    云，有其98年9月3日之警詢及偵查筆錄各一份在卷可稽，故
    被告並不符合毒品危害防制條例第17條第2項得以減輕其刑
    之規定，併敘明之。
伍、撤銷改判及科刑理由
    原審以被告上開犯罪事證明確，據以論罪科刑，固非無見。
    惟查：被告為陳明忠代購安非他命，並非基於營利之意圖，
    所為應係犯藥事法第83條第1項、第4項之轉讓禁藥未遂罪，
    及被告於98年7月25日為甲○○代購海洛因，亦非基於營利
    之意圖，所為應係犯毒品危害防制條例第8條第1項之轉讓第
    一級毒品罪，原審疏未詳察，以被告為陳明忠代購安非他命
    ，係犯毒品危害防制條例之販賣第二級毒品未遂罪；且未仔
    細比對卷證，誤認被告於98年7月21日有向甲○○收受300元
    ，所為係犯毒品危害防制條例之販賣第一級毒品罪，且一併
    誤認被告於98年7月25日未有向甲○○收受300元，所為係犯
    毒品危害防制條例之轉讓第一級毒品罪，均有未洽，被告上
    訴否認有犯販賣第二級毒品未遂罪、販賣第一級毒品罪，為
    有理由．且原判決亦有上開可議，自應由本院將原判決有罪
    部分均撤銷改判。爰審酌被告乙○○品行、明知毒品安非他
    命、海洛因危害對人體危害至深，猶一再犯本案轉讓罪，助
    長施用毒品之惡行，實屬不該，惟其轉讓之數量非鉅，情節
    並非重大，併其犯案之動機、目的、手段、所生之危害及犯
    後坦承犯行，非無悔意等一切情狀，量處如主文第二項所示
    之刑，並定其應執行之刑。被告所使用門號0000000000號行
    動電話，雖未扣案，惟係被告所有且供其犯上開轉讓第一級
    毒品罪所用之物，應依毒品危害防制條例第19條第1項規定
    宣告沒收，及諭知如一部或全部不能沒收時，追徵其價額。
據上論斷，應依刑事訴訟法第369條第1項前段、第364條、第299
條第1項前段、第300條，毒品危害防制條例第8條第1項、第19條
第1項，藥事法第83條第1項、第4項，刑法第11條、第47條第1項
、第25條、第51條第5款，判決如主文。
本案經檢察官李叔芬到庭執行職務。
中     華     民    國    99    年    9    月    9    日
                  刑事第四庭審判長法  官  陳筱珮
                                  法  官  邱滋杉
                                  法  官  孫惠琳
以上正本證明與原本無異。
如不服本判決，應於收受送達後十日內向本院提出上訴書狀，其
未敘述上訴之理由者並得於提起上訴後十日內向本院補提理由書
（均須按他造當事人之人數附繕本）。「切勿逕送上級法院」。
                                  書記官  陳建邦
中    華    民    國    99    年    9     月    14    日
附錄本案論罪科刑法條：
毒品危害防制條例第8條
轉讓第一級毒品者，處 1 年以上 7 年以下有期徒刑，得併科新
臺幣 1 百萬元以下罰金。
轉讓第二級毒品者，處 6 月以上 5 年以下有期徒刑，得併科新
臺幣 70 萬元以下罰金。
轉讓第三級毒品者，處 3 年以下有期徒刑，得併科新臺幣 30
萬元以下罰金。
轉讓第四級毒品者，處 1 年以下有期徒刑，得併科新臺幣 10
萬元以下罰金。
前四項之未遂犯罰之。
轉讓毒品達一定數量者，加重其刑至二分之一，其標準由行政院
定之。
毒品危害防制條例第19條
犯第 4 條至第 9 條、第 12 條、第 13 條或第 14 條第 1 項
、第 2 項之罪者，其供犯罪所用或因犯罪所得之財物，均沒收
之，如全部或一部不能沒收時，追徵其價額或以其財產抵償之。
為保全前項價額之追徵或以財產抵償，得於必要範圍內扣押其財
產。
犯第 4 條之罪所使用之水、陸、空交通工具沒收之。
藥事法第83條
明知為偽藥或禁藥，而販賣、供應、調劑、運送、寄藏、牙保、
轉讓或意圖販賣而陳列者，處 7 年以下有期徒刑，得併科新臺
幣 5 百萬元以下罰金。
犯前項之罪，因而致人於死者，處 7 年以上有期徒刑，致重傷
者，處 3 年以上 12 年以下有期徒刑。
因過失犯第 1 項之罪者，處 2 年以下有期徒刑、拘役或科新臺
幣 30 萬元以下罰金。
第 1 項之未遂犯罰之。

司法院資訊處製作；財團法人民間司法改革基金會備份。
